臺灣高等法院刑事判決　　　　　　　 100年度交上易字第88號
上　訴　人　臺灣臺北地方法院檢察署檢察官
上　訴　人
即　被　告　陳衍達
選任辯護人　王秋芬律師
上列上訴人等因被告過失致死案件，不服臺灣臺北地方法院99年
度交易字第756 號，中華民國99年12月30日第一審判決（起訴案
號：臺灣臺北地方法院檢察署99年度偵字第23137 號），提起上
訴，本院判決如下：
    主  文
上訴駁回。
陳衍達緩刑肆年，並應於緩刑期間內依臺灣臺北地方法院新店簡
易庭100年度店調字第56 號調解筆錄調解成立內容第一點所示：
陳衍達應連帶給付陳淑惠、周光燦新台幣貳拾萬元，給付方法為
自民國100年8月起至103年11月止，每月10 日前各連帶給付新台
幣伍仟元，至全部清償止，如有一期未履行視為全部到期。
    事  實
一、陳衍達於民國99年8 月22日凌晨1 時許，騎乘車牌號碼652-
    DED 號重型機車，沿臺北市○○區○○路2 段由西往東方向
    行駛，行經該路段臺北市立木柵動物園前，欲迴轉駛至對面
    河堤停車場入口時，本應注意在設有中央分向島或分向限制
    線等分向設施路段，禁止車輛跨越行駛，且不得迴轉，而當
    時天氣晴、光線為夜間有照明、路面乾燥無缺陷，依當時情
    況，並無不能注意之情事，竟疏未注意，貿然騎車自該處橫
    越馬路迴轉至該路段對向車道上，適有周冠廷騎乘黃柏翔所
    有車牌號碼CY9-978 號重型機車，自該路段由東往西方向駛
    來，閃避不及，發生擦撞，致2 車均人車倒地，周冠廷因此
    受有頭部外傷、胸部擦挫傷引起神經性併失血性休克，經送
    臺北市立萬芳醫院急救後，於同日凌晨3 時55分不治死亡。
    陳衍達肇事後，未擅自離去，並於員警前往現場及醫院處理
    時（報案人或勤指中心轉送資料未報明肇事人姓名），向到
    場之員警承認為肇事人，而於有偵查犯罪職權之公務員發覺
    肇事人身分及其過失傷害犯行前，自首接受裁判。
二、案經周冠廷之父周光燦訴由臺灣臺北地方法院檢察署檢察官
    偵查起訴。
    理  由
壹、證據能力部分：
一、上訴人即被告陳衍達於偵查及原審、本院所為供述，並非出
    於強暴、脅迫、利誘、詐欺、疲勞訊問、違法羈押或其他不
    正之方法所得，此為被告所不爭，依刑事訴訟法第156條第1
    項規定，其所述與事實相符者，得為證據。
二、按被告以外之人於審判外之言詞或書面陳述，除法律有規定
    者外，不得作為證據；又被告以外之人於審判外之陳述，雖
    不符合同法第159條之1至第159條之4之規定，但經當事人於
    審判程序同意作為證據，法院審酌該言詞陳述或書面陳述作
    成時之情況，認為適當者，亦得為證據。當事人、代理人或
    辯護人於法院調查證據時，知有第159條第1項不得為證據之
    情形，而未於言詞辯論終結前聲明異議者，視為有前項之同
    意，刑事訴訟法第159條第1項及第159條之5分別定有明文。
    本判決所引用之被告以外之人於審判外之陳述（包含書面陳
    述），雖屬傳聞證據，惟當事人於本院表示同意作為證據，
    本院審酌上開證據資料製作時之情況，尚無違法不當之瑕疵
    ，亦認為以之作為證據應屬適當，揆諸前開規定，爰依刑事
    訴訟法第159條之5規定，認該等證據均有證據能力。
貳、實體部分：
一、上開事實，業據被告於偵查及原審、本院坦承不諱，並有道
    路交通事故現場圖、交通事故談話紀錄表、道路交通事故補
    充資料表、道路交通事故調查報告表、現場照片、道路交通
    事故初步分析研判表各1 份在卷可稽，又被害人周冠廷因本
    件車禍事故傷重不治死亡，亦經臺灣臺北地方法院檢察署檢
    察官督同檢驗員相驗屬實，有相驗筆錄、相驗屍體證明書、
    檢驗報告書在卷可按，足認被告之前述任意性自白與事實相
    符，而可採信。按汽車駕駛人在設有分向限制線之路段，不
    得迴車；在劃有分向限制線之路段，不得駛入來車之車道內
    ，道路交通安全規則第106條第2款、第97條第1項第2款定有
    明文；又分向限制線，用以劃分路面成雙向車道，禁止車輛
    跨越行駛，並不得迴轉，....道路設有中央分向島者，得加
    繪本標線，道路交通標誌標線號誌設置規則第165 條亦有明
    文。查本件事故現場路段設置中央分向島及繪有分向限制線
    之黃實線，有道路交通事故調查報告表及現場照片可稽，自
    屬禁止跨越且不得迴車之路段，衡諸當時狀況，天氣晴、光
    線為夜間有照明、路面乾燥無缺陷，有前述道路交通事故調
    查報告表可按（見相驗卷第27頁），並無不能注意之事，被
    告竟疏未注意，擅自跨越迴轉行駛，以致行駛機車而至之被
    害人與之碰撞肇事，其就本件車禍事故之發生，有過失甚明
    。被害人既因本件車禍死亡，則被告駕車肇事之過失行為與
    被害人之死亡結果間，有相當因果關係。雖證人周昭安、黃
    柏翔於警詢中證述其等車速約40至60公里，死者車速更快等
    語（見相驗卷第6、9頁），但依現存卷證，尚無證據證明死
    者肇事前之車速已逾該路段時速50公里之速限（見偵查卷第
    27頁道路交通事故調查報告表一），不足認被害人就事故之
    發生與有過失，附此敘明。綜上所述，本件事證明確，被告
    犯行堪以認定。
二、核被告所為，係犯刑法第276條第1項之過失致人於死罪。被
    告肇事後，未擅自離去，並於員警前往現場及傷者就醫之醫
    院處理（報案人或勤指中心轉送資料並未報明肇事人姓名）
    時，向到場之員警承認為肇事人，而於有偵查犯罪職權之公
    務員發覺肇事人身分及其過失傷害犯行前，自首接受裁判，
    此有臺北市○○○○○道路交通事故肇事人自首情形紀錄表
    可按（見相驗卷第26頁），爰依刑法第62條前段規定減輕其
    刑。原審適用刑法第276條第1 項、第41條第1項前段、第62
    條前段、刑法施行法第1條之1等規定，並審酌被告未有刑事
    犯罪紀錄之素行尚佳，有本院被告前案紀錄表可按，及其違
    反注意義務之程度，過失行為態樣、情節、智識程度，造成
    被害人死亡結果所生之損害，犯後於偵查及原審坦承犯行之
    態度尚佳等一切情狀，量處有期徒刑6 月，並諭知易科罰金
    之折算標準。經核其認事用法均無違誤，量刑亦稱允當。
三、檢察官上訴意旨雖以：被告未於案發後主動報案，於警員發
    現本件車禍事實前，亦未先向警員表達自首之意，原判決認
    被告符合自首要件，容有違誤等語，然查「本件報案人或勤
    務指揮中心並未報明肇事人姓名」等情，業據臺北市○○○
    ○○道路交通事故肇事人自首情形紀錄表記載明確（見相驗
    卷第26頁），且被告肇事後，未擅自離去，並於員警前往現
    場及傷者就醫之醫院處理時，向到場之員警承認為肇事人，
    而在有偵查犯罪職權之公務員發覺肇事人身分及其過失傷害
    犯行前，自首接受裁判，亦有前開肇事人自首情形紀錄表可
    按，業如前述，是原判決認被告符合自首要件，依法減輕其
    刑，並無不合。被告上訴意旨雖以：原審量刑過重云云，然
    原判決已於量刑時詳予衡酌刑法第57條所列一切情狀，且於
    理由內具體說明審酌被告違反注意義務之過失程度、犯後態
    度、素行等一切情狀，據以量刑，參以刑法第276條第1項過
    失致死罪之法定刑為2 年以下有期徒刑、拘役或新台幣（下
    同）60000 元以下罰金，原判決依自首規定減輕其刑後，量
    處有期徒刑6 月，亦稱允當，並無裁量權濫用或失之過重之
    情形，被告以量刑過重為由提起上訴，亦無理由。綜上所述
    ，檢察官及被告分執前詞指摘原判決不當，均為無理由，應
    予駁回。
四、查被告前未曾因故意犯罪受有期徒刑以上刑之宣告，有本院
    被告前案紀錄表在卷可憑，此次因過失肇事，致罹刑典，事
    後已於偵查、原審及本院坦承犯行，顯有悔悟之意，且業就
    臺灣臺北地方法院新店簡易庭100年店調字第56 號損害賠償
    事件與死者父母陳淑惠、周光燦調解成立，經被告承諾與法
    定代理人吳宛臻連帶給付陳淑惠、周光燦50萬元，給付方法
    為當庭給付30萬元，點收無訛；並自100 年8月起至103年11
    月止，於每月10日前各給付5000元，至全部清償止，如有一
    期未履行視為全部到期（載於臺灣臺北地方法院新店簡易庭
    100年度店調字第56 號調解筆錄調解成立內容第一點），有
    該調解筆錄在卷可按（見本院卷第45、46頁），信其歷此偵
    、審暨科刑教訓後，當知所警惕，信無再犯之虞，本院因認
    對其宣告之刑以暫不執行為適當，爰依刑法第74條第1項第1
    款規定，併予諭知緩刑4 年，並命被告應於緩刑期間履行上
    述調解筆錄調解成立內容第一點所示尚未履行之給付義務。
    若被告不履行此負擔，且情節重大，足認原宣告之緩刑難收
    其預期效果，而有執行刑罰之必要者，依刑法第75條之1第1
    項第4款規定，得撤銷其緩刑宣告，附此說明。
據上論斷，應依刑事訴訟法第368條，刑法第74條第1項第1款、
第2項第3款，判決如主文。
本案經檢察官黃柏齡到庭執行職務。
中    華    民    國   100    年    7     月    15    日
                  刑事第二十四庭審判長法  官  李錦樑
                                      法  官  陳恆寬
                                      法  官  朱瑞娟
以上正本證明與原本無異。
不得上訴。
                                      書記官  郭家慧
中    華    民    國   100    年    7     月    15    日